臺灣臺南地方法院刑事判決
109年度交訴字第168號
公  訴  人  臺灣臺南地方檢察署檢察官
被      告  余桂鳳


上列被告因公共危險案件，經檢察官提起公訴（109年度偵字第1
2778號），本院判決如下：
    主  文
余桂鳳犯駕駛動力交通工具，吐氣所含酒精濃度達每公升零點二
五毫克以上罪，處有期徒刑參月，如易科罰金，以新臺幣壹仟元
折算壹日。又犯肇事致人傷害逃逸罪，處有期徒刑壹年。均緩刑
貳年。緩刑期間並應向指定之政府機關、政府機構、行政法人、
社區或其他符合公益目的之機構或團體，提供肆拾小時之義務勞
務，緩刑期間併付保護管束。
    事  實
一、余桂鳳於民國109年7月5日下午4時30分許，在臺南市永康區
    某釣蝦場食用摻有米酒之蝦子，致呼氣所含酒精濃度已逾每
    公升0.25毫克之不能安全駕駛法定標準，仍於同日晚間6時
    許，駕駛車牌號碼000-0000號自用小客車上路，並沿臺南市
    永康區永平街由東往西方向行駛，於同日晚間6時30分許，
    行經永平街與永華路交岔路口，左轉駛入永華路時，本應注
    意車輛行駛時，應注意來往之車輛，且在繪有分向限制線（
    雙黃實線）路段，不得任意跨越，以避免發生危險，而依當
    時之情狀並無不能注意之情事，竟疏未注意，左轉永華路（
    北往南車道）後隨即貿然跨越雙黃線而駛至對向車道，適有
    馬儷庭駕駛車牌號碼000-0000號普通重型機車搭載胡凱萱於
    對向車道上停等紅燈，因無法閃避而遭撞擊倒地，馬儷庭因
    而受有左踝擦傷挫傷、下背挫傷之傷害；胡凱萱則受有左踝
    挫傷之傷害（所涉過失傷害部分均未告訴）。詎余桂鳳竟未
    留在肇事現場處理協助救護，反基於肇事逃逸之犯意，隨即
    駕車逃逸，與馬儷庭同行之林承佑見狀，立即駕駛機車上前
    追趕余桂鳳，至文化路358號前將余桂鳳攔下，警方據報前
    往現場處理，經處理之員警對余桂鳳進行呼氣酒精濃度測試
    ，於同日晚間7時12分測得其呼氣酒精濃度為每公升0.67毫
    克，始查悉上情。
二、案經臺南巿政府警察局永康分局移送臺灣臺南地方檢察署檢
    察官偵查起訴。
    理  由
一、證據能力部分
    按被告以外之人於審判外之陳述，雖不符合刑事訴訟法第15
    9 條之1 至第159 條之4 之規定，但經當事人於審判程序同
    意作為證據，法院審酌該言詞陳述或書面陳述作成時之情況
    ，認為適當者，亦得為證據。當事人、代理人或辯護人於法
    院調查證據時，知有第159 條第1 項不得為證據之情形，而
    未於言詞辯論終結前聲明異議者，視為有前項之同意，刑事
    訴訟法第159 條之5定有明文。查本判決所引用具傳聞性質
    之言詞或書面證據，關於證據能力，經檢察官、被告均表示
    同意有證據能力，復未於本院言詞辯論終結前聲明異議，本
    院審酌此等證據資料製作時之情況，尚無違法不當及證明力
    明顯過低之瑕疵，亦認為以之作為證據應屬適當，故揆諸前
    開規定，應認前揭證據資料均有證據能力。 
二、訊據被告對上開犯罪事實於本院審理時均坦承不諱，而被告
    在上開時間、地點因貿然跨越雙黃線駛至對向車道，撞擊在
    對向車道停等紅燈，由馬儷庭所駕駛、搭載胡凱萱之車牌號
    碼000-0000號普通重型機車，馬儷庭、胡凱萱因而倒地。事
    故發生後，被告未停留於事故現場，駕車離開。與馬儷庭同
    行之友人林承佑駕駛機車追趕，於文化路358號前將被告攔
    下並報案，警方據報前往現場處理，經處理之員警對被告進
    行呼氣酒精濃度測試，於同日晚間7時12分測得其呼氣酒精
    濃度為每公升0.67毫克等情，業據證人即被害人馬儷庭、胡
    凱萱及證人林承佑分別警詢中證述明確（警卷第17至28頁）
    ，復有臺南市政府警察局永康分局道路交通事故當事人酒精
    測定紀錄表、呼氣酒精測試器檢定合格證書、臺南市○○○○○○
    ○○○道路○○○○○○○○道路○○○○○○○○○○○○○○○○道路○○○○○○00○○○號
    查詢汽車駕駛人、車輛詳細資料報表、檢察官勘驗行車紀錄
    器之勘驗筆錄暨擷圖照片各1份在卷可佐（警卷第33、35、4
    5、47、49、59至73、91、93頁、偵卷第37至51頁）。而被
    害人馬儷庭因被告撞擊倒地而受有左踝擦傷挫傷、下背挫傷
    之傷害，胡凱萱則受有左踝挫傷之傷害，亦有奇美醫院診斷
    證明書2紙附卷可佐（警卷第29、31頁），足認被告前揭任
    意性自白，與事實相符，堪予採信。綜上所述，本案事證明
    確，被告犯行，洵堪認定，應依法論科。 
三、核被告所為，係犯刑法第185條之3第1項第1款之駕駛動力交
    通工具，吐氣所含酒精濃度達每公升0.25毫克以上之罪及同
    法第185條之4肇事致人傷害逃逸罪。所犯2罪，犯意各別，
    應予分論併罰。爰審酌被告食用含酒食物後，於呼氣後酒精
    濃度達每公升0.67毫克，仍駕車上路，不僅漠視自己安危，
    更枉顧法律禁止規範與公眾道路通行之安全。復於駕車不慎
    發生事故後未留在現場，逕行離去，提高被害人傷害增劇之
    風險及事後求償之困難，且有礙肇事者身分之追查，所為均
    有不該，惟念其犯後坦承犯行、被害人等所受傷害程度、兼
    衡被告於本院審理中自陳其智識程度、生活狀況、犯罪動機
    、目的、手段、素行狀況等一切情形，分別量處如主文所示
    之刑，併就酒後駕車公共危險部分諭知易科罰金之折算標準
    。
四、末查，被告前未曾因故意犯罪受有期徒刑以上刑之宣告，有
    前開臺灣高等法院被告前案紀錄表在卷可憑，其因一時失慮
    ，致罹刑章，然其犯罪後坦承犯行，犯後態度良好，且事後
    已立即和被害人等達成和解並賠償損害，本院信被告經此論
    罪科刑之教訓，應知所警惕而無再犯之虞。本院考量被告尚
    需照顧母親之家庭狀況，因認上開所宣告之2罪之刑均以暫
    不執行為適當，爰均依刑法第74條第1 項第1 款之規定，併
    諭知被告緩刑2 年。然審酌被告所為仍對社會治安產生一定
    危險，為促使其日後謹慎行事，並本案中深切記取教訓，避
    免其再度犯罪，依刑法第74條第2項第5款、第93條第1項第2
    款規定，命被告在緩刑期間內向指定之政府機關、政府機構
    、行政法人、社區或其他符合公益目的之機構或團體，提供
    40小時之義務勞務併付保護管束，冀能使被告確實明瞭其行
    為所造成之危害，並培養正確法治觀念。又被告倘違反前揭
    應行負擔之事項且情節重大，依刑法第75條之1第1項第4款
    規定撤銷緩刑之宣告，併此敘明。 
　據上論斷，應依刑事訴訟法第299條第1項前段，判決如主文。
  本案經檢察官許家彰提起公訴、檢察官吳梓榕到庭執行職務。
中　　華　　民　　國　　109 　年　　11　　月　　26　　日
                  刑事第十一庭  審判長法  官  劉怡孜
                                      法  官  陳欽賢
                                      法  官  潘明彥 　
以上正本證明與原本無異。
如不服本判決應於收受本判後20日內向本院提出上訴書狀，並應
敘述具體理由。其未敘述上訴理由者，應於上訴期間屆滿後20日
內向本院補提理由書狀（均須按他造當事人之人數附繕本）「切
勿逕送上級法院」。
       　　　　　　　　　　　　　　　書記官　黃瓊蘭
中　　華　　民　　國　　109 　年　　11　　月　　30　　日
附錄本案論罪科刑法條全文：
①中華民國刑法第185條之3
駕駛動力交通工具而有下列情形之一者，處2年以下有期徒刑，
得併科20萬元以下罰金：
一、吐氣所含酒精濃度達每公升零點二五毫克或血液中酒精濃度
    達百分之零點零五以上。
二、有前款以外之其他情事足認服用酒類或其他相類之物，致不
    能安全駕駛。
三、服用毒品、麻醉藥品或其他相類之物，致不能安全駕駛。
因而致人於死者，處3年以上10年以下有期徒刑；致重傷者，處1
年以上7年以下有期徒刑。
曾犯本條或陸海空軍刑法第54條之罪，經有罪判決確定或經緩起
訴處分確定，於五年內再犯第1項之罪因而致人於死者，處無期
徒刑或5年以上有期徒刑；致重傷者，處3年以上10年以下有期徒
刑。
②中華民國刑法第185條之4
（肇事遺棄罪）
駕駛動力交通工具肇事，致人死傷而逃逸者，處1年以上7年以下
有期徒刑。
【註：本條文規定：「駕駛動力交通工具肇事，致人死傷而逃逸
者，處1年以上7年以下有期徒刑。」，依據司法院大法官民國10
8年5月31日釋字第777號解釋，其中有關「肇事」部分，可能語
意所及之範圍，包括「因駕駛人之故意或過失」或「非因駕駛人
之故意或過失」（因不可抗力、被害人或第三人之故意或過失）
所致之事故，除因駕駛人之故意或過失所致之事故為該條所涵蓋
，而無不明確外，其餘非因駕駛人之故意或過失所致事故之情形
是否構成「肇事」，尚非一般受規範者所得理解或預見，於此範
圍內，其文義有違法律明確性原則，此違反部分，應自本解釋公
布之日起失其效力。有關刑度部分，一律以1年以上7年以下有期
徒刑為其法定刑，致對犯罪情節輕微者無從為易科罰金之宣告，
對此等情節輕微個案構成顯然過苛之處罰，於此範圍內，不符憲
法罪刑相當原則，與憲法第23條比例原則有違。此違反部分，應
自本解釋公布之日起，至遲於屆滿2年時，失其效力。】